臺灣桃園地方法院交通事件裁定　　　　 95年度交聲字第384號
原處分機關　交通部公路總局新竹區監理所中壢監理站
異　議　人
即受處分人　甲○○
上列異議人即受處分人因違反道路交通管理處罰條例案件，不服
交通部公路總局新竹區監理所桃園監理站中華民國95年7 月21日
桃監裁罰字第裁53-Z00000000號違反道路交通管理事件裁決書所
為之處分（原舉發案號：內政部警政署國道公路警察局95年5 月
5 日公警局交字第Z00000000 號），聲明異議，本院裁定如下：
    主  文
異議駁回。
    理  由
一、原處分意旨略以：異議人即受處分人甲○○於民國95年4 月
    10日下午3 時23分許，駕駛車牌號碼Z9-1327 號自小客車，
    行經國道一號高速公路南下車道32.5公里處（臺北縣泰山鄉
    路段）時，行駛在內側車道，自中線車道變換車道至外側車
    道時，遭行駛於外側車道之5J-237號營業半聯結車之駕駛陳
    宥閎自後追撞，認異議人變換車道至外側車道不當，違反道
    路交通管理處罰條例第33條第1 項之管制規則，經國道公路
    警察局第一警察隊汐止分隊（以下簡稱舉發單位）警員填掣
    內政部警政署國道公路警察局公警局交字第Z0000000 0號舉
    發違反道路交通管理事件通知單，異議人依期限到案向交通
    部公路總局新竹區監理所中壢監理站（下稱原處分機關）提
    出申訴，經原處分機關於95年7 月21日開具壢監裁字第裁
    53-Z 00000000 號裁決書，依道路交通管理處罰條例第33條
    第1 項第4 款、第63條第1 項第1 款，裁處罰鍰新臺幣（下
    同）3 千元，並記違規點數1 點之處分等語。
二、聲明異議意旨略以：舉發單位依「道路交通管理處罰條例」
    第33條第1 項開立罰單，違規記載與事實不符，理由如下：
    (一)變換車道不當：異議人於事故當日，行經事故地點前，車
      行時速為70公里，欲從中線車道換至外線車道，目測與右
      後方之5J-237號營業車輛距離有60公尺以上，且已打出方
      向燈作為告知，而對方並未鳴按喇叭表示反對，之後始為
      之，不料仍被正向追撞，疑似5J-237號營業車之駕駛超速
      或疲勞駕駛致精神恍惚，且該車駕駛未注意前方狀況，致
      生本件交通事故。
    (二)舉發單位即國道公路警察局第一警察隊汐止分隊之處理員
      警一再強調係異議人侵犯他人之行車路權，惟本案發生日
      期，係在交通部樹立行車路權規劃之宣導計劃之前，尚難
      以此因素，判定為本案肇事之因。
    (三)舉發單位未就煞車痕跡進行測量，此部分顯有缺失，且事
      故現場非第一現場，在警方到達前，5J-237號營業車之駕
      駛已逕自將5J-237號車移動至路肩，亦未見其經警方詰問
      ，而未保持原始現場，必將影響公正之判斷及裁量，舉發
      單位亦未在「道路交通事故現場草圖」註明非原始現場，
      依經驗論理法則，實為行政瑕疵。
三、按行政罰法業於94年2 月5 日制訂公布，並自95年2 月5 日
    起施行，該法第5 條規定：「行為後法律或自治條例有變更
    者，適用行政機關最初裁處時之法律或自治條例。但裁處前
    之法律或自治條例有利於受處罰者，適用最有利於受處罰者
    之規定。」；而道路交通管理處罰條例所定罰鍰、吊扣或吊
    銷駕駛執照、記點等之裁罰，係屬行政罰法中所稱行政罰之
    性質，故有上開行政罰法第5 條規定之適用。又道路交通管
    理處罰條例第33條及第63條經總統於94年12月28日以華總一
    義字第09400212581 號令公布修正，且經行政院於95年6 月
    23日以院臺交字第0950087685號令發布定自95年7 月1 日施
    行。而修正施行前之道路交通管理處罰條例第33條第1 項規
    定，汽車行駛於高速公路或設站管制之道路，而不遵管制之
    規定者，處汽車駕駛人新臺幣3 千元以上6 千元以下罰鍰；
    修正後之規定，內容變更為汽車行駛於高速公路、快速公路
    或設站管制之道路，不遵使用限制、禁止、行車管制及管理
    事項之管制規則而有下列行為者，處汽車駕駛人新臺幣3 千
    元以上6 千元以下罰鍰：「四、未依規定變換車道。」，於
    同條例第33條第1 項第4 款，作較明確之規定，但修正後之
    罰鍰輕重並未變動；至該條例第63條第1 項第1 款，規定記
    違規點數1 點，修正前後之規定並無不同。查本件異議人即
    受處分人行為後，比較修法前後對於汽車行駛於高速公路而
    不遵管制規定違規行為之罰則，均處汽車駕駛人3,000 元以
    上6,000 元以下罰鍰，並記違規點數1 點，對異議人而言並
    無不利情形，故依行政罰法第5 條之規定，自應適用行政機
    關最初裁處時之法律即修正後道路交通管理處罰條例第33條
    第1 項第4 款、第63條第1 項第1 款之規定論處，合先敘明
    。
四、再按交通法庭認為聲明異議無理由者，應以裁定駁回之，道
    路交通案件處理辦法第19條定有明文；次按汽車行駛於高速
    公路或設站管制之道路，不遵使用限制、行車管制及管理事
    項之管制規則而有未依規定變換車道之行為者，處汽車駕駛
    人新臺幣3 千元以上6 千元以下罰鍰，道路交通管理處罰條
    例第33條第1 項第4 款著有規定；再者，交通警員製單舉發
    違反道路交通管理處罰條例所列之違規事實，本質上為行政
    處分，係公務員基於職務上權力，依法就特定之具體事件所
    為具公法上效果之單方行政行為，基於公務員為公法上行為
    具有公信力之原則，該行政處分當可被推定為真正，其據以
    依法處分之事實認定亦為正確無誤，本此公信原則，乃立法
    者賦予行政機關制定違反道路交通事件統一裁罰標準及處理
    細則，使執勤警員得當機處分（如該細則第23條）以維護交
    通秩序、安全之行政目的。是若無證據足資證明執勤員警之
    舉發有誤或有捏造事實違法取締之情事，則執勤警員本其維
    護交通秩序、安全職責所為之舉發，自應受到合法、正確之
    推定，核先敘明。
五、經查：
    (一)異議人對於上開時、地行經肇事路段時，由中線車道變換
      到外側車道，遭行駛於外側車道之5J-237號營業車之駕駛
      人陳宥閎自後追撞乙節，經異議人於警詢中供承明確，另
      證人即5J-237號營業半聯結車駕駛陳宥閎亦於警詢中證稱
      ：伊於案發當日行經上開地點時，行駛於外側車道，當時
      車多，因伊車與前車有一段距離，所以當伊見到異議人駕
      駛之Z9-1327 號自小客車欲變換至伊車道時，馬上踩剎車
      ，但因剎不住便追撞異議人駕駛之Z9-1327 號自小客車而
      發生本件交通事故等語明確，且有道路交通事故現場圖、
      道路交通事故調查報告表各1 份，現場照片6 幀附於本院
      卷可參，故此部分之事實應堪認定，合先敘明。
    (二)按汽車在行駛途中，不得驟然或任意變換車道，如欲超越
      前車或變換車道時，應先顯示方向燈告知前後車輛，並保
      持安全距離及間隔，方得超越或變換車道，高速公路及快
      速公路交通管制規則第11條定有明文規定；再按汽車在同
      向二車道以上之道路（車道數計算，不含車種專用車道、
      機車優先道及慢車道），除應依標誌或標線之指示行駛外
      ，並應遵守下列規定：「六、變換車道時，應讓直行車先
      行，並注意安全距離。」，道路交通安全規則第98條第1
      項第6 款復著有明文。觀諸異議人與證人陳宥閎於案發時
      所拍攝之現場照片，異議人所駕駛之Z3-1327 號自小客車
      遭證人陳宥閎自後追撞後，該自小客車之受損狀況分別為
      ：右後側近右後車輪之保險桿受撞擊而向外凸出、右後車
      燈燈罩破裂、右後車燈至車牌號碼「Z 」部分之車體受損
      ，後保險桿往內凹陷、後擋風玻璃破碎等情；另證人陳宥
      閎所駕駛之5J-237號營業半聯結車前方左方至中央靠左處
      之保險桿處則有凹損之痕跡；再依據道路交通事故現場圖
      所示，案發地點之外側車道與中線車道之車道線靠外側車
      道處，遺有後大燈碎片，往前約11.5公尺後，在外側車道
      近中線車道處，遺有後擋風玻璃碎片，異議人所駕駛之自
      小客車，則係停放在後擋風玻璃碎片前之8.2 公尺處之外
      側車道；綜上道路交通事故現場圖及現場照片所示，應認
      係異議人所駕駛之自小客車，自中線車道變換車道至外側
      車道時，甫進入外側車道（即右後車燈仍在外側車道與中
      線車道之車道線上），即遭證人陳宥閎駕駛之營業半聯結
      車車頭撞擊。依上所述，異議人係變換車道之過程中，甫
      進入外側車道，即遭證人陳宥閎追撞，且異議人於警詢中
      供稱：變換至外側車道2 秒鐘，即遭追撞，當時時速為60
      至70公里等情觀之，顯見異議人未保持適當之安全距離及
      間隔，率然駛入外側車道，異議人不依規定任意變換車道
      ，違反道路交通管理處罰條例第33條第1 項第4 款之規定
      之違規行為甚明。
    (三)異議人雖認證人即駕駛5J-237號營業半聯結車之陳宥閎行
      車超速或疲勞駕駛致精神恍惚之情事，惟異議人此部分之
      指述，未能具體提出說明，且本件事故發生後經處理之警
      員對證人陳宥閎施以酒精檢測，證人陳宥閎之酒精濃度測
      定值為0.00MG/L，有酒精濃度檢測單1 紙附卷可稽，異議
      人上開指摘，顯係出於臆測之詞，不足可採。又異議人認
      本件交通事故之發生，係證人陳宥閎行車時未注意前方狀
      況所致，惟本件車禍再者，本件行車事故經臺灣省臺北縣
      區車輛行車事故鑑定委員會、臺灣省車輛行車事故覆議鑑
      定委員會分別以96年1 月2 日北縣鑑字第0955181562號函
      、96年3 月5 日府覆議字第0966200484號函附之鑑定意見
      書中，均認異議人變換車道時，疏未注意右後直行來車，
      讓其先行並保持安全距離，為肇事主因，臺灣省車輛行車
      事故覆議鑑定委員會並在上開鑑定意見中，認證人陳宥閎
      未充分注意車前狀況，為肇事次因，惟此尚不能減除異議
      人就本件交通事故之發生，有未依規定變換車道之違規行
      為，異議人不得執此免除其受道路交通管理處罰條例行政
      裁罰之責任。
    (四)異議人又稱：依交通部為樹立行車路權而規劃三階段宣導
      計劃，第一階段為95年5 月至6 月，而本件事故日期為4
      月份，故依此因素，判定為本案肇事之因，實易啟人疑竇
      ，並提出95年5 月23日中國時報第A6版面之「重大交通違
      規面臨執法空窗」一文以佐其說，惟「路權」之觀念雖係
      於95年5 月間，始經交通部大力宣導，然「路權」觀念之
      實踐，已落實於道路交通管理處罰條例、道路交通安全規
      則等行政規章，道路交通管理處罰條例自57年2 月5 日開
      始施行，而本案發生之時，道路交通管理處罰條例第33條
      第1 項，即有違反高速公路行駛規範所應受之處罰，並規
      定：「汽車行駛於高速公路或設站管制之道路，而不遵管
      制之規定者，處汽車駕駛人新臺幣三千元以上六千元以下
      罰鍰。」，該規定於94年12月28日修正，並在95年7 月1
      日施行，惟條文內容係就高速公路之管制規定明文化，異
      議人上開違規行為發生時，已有道路交通管理處罰條例之
      行政裁罰規定，不得以斯時尚未開始「路權」之宣導，即
      免其責。
    (五)異議人指摘警方未就煞車痕跡測量，且事故現場非第一現
      場，亦未在「道路交通事故現場草圖」註明非原始現場，
      為行政瑕疵。查，本案發生時，案發地點天候為雨天、路
      面狀態為濕潤，經道路交通事故調查報告表記載明確，若
      駕駛人緊急煞車時，難以留下煞車痕跡，縱有煞車痕跡亦
      可能因事後遭雨水覆蓋而不復見，此乃常情；另汽車駕駛
      人駕駛汽車肇事，無人受傷或死亡而未依規定處置者，處
      新臺幣1 千元以上3 千元以下罰鍰；前項之汽車尚能行駛
      ，而不儘速將汽車位置標繪移置路邊，致妨礙交通者，處
      駕駛人新臺幣6 百元以上1 千8 百元以下罰鍰，道路交通
      管理處罰條例第62條第1 項前段及第2 項定有明文，故證
      人陳宥閎於本案發生後，如無人受傷或死亡，即應將其車
      移動至路肩，以免妨礙交通，此乃依法所為之合法行為；
      再者，道路交通事故現場圖乃事故發生後，到場處理之警
      員依現場情形所繪製，並有標繪車輛的位置、後擋風玻璃
      破片及後大燈碎片散落等相關位置，此為警員依事故發生
      後之實際情形所繪製，並無行政瑕庛可言，是異議人任意
      指摘上情，不足可採。
    (六)末異議人指述本案確有諸多疑議，實有聲請車禍鑑定之必
      要性，並認為鑑定委員之一有偏頗之虞而申請公務員迴避
      等語。查，車輛行車事故鑑定委員之資格條件及任期，乃
      各區鑑定委員會置主任委員一人，綜理會務，由省政府指
      派適當人員兼任之；各區鑑定委員會置委員六人，任期為
      二年，期滿得續聘一次，由省政府就各區鑑定委員會轄區
      內具有專長之專家、學者聘兼之；其中學者人數不得少於
      委員總額三分之二，故該鑑定委員會之成員均是有行車事
      故鑑定相關領域之技師證照者，或專業技術及能力足被公
      眾所信賴之專家或公私立大專院校具有交通管理、交通工
      程、道路工程、汽車（機械）工程與法律專長之學者，且
      必依客觀之事證為公正、公平及專業之鑑定；本件經臺灣
      省臺北縣區車輛行車事故鑑定委員會、臺灣省車輛行車事
      故覆議鑑定委員會分別以96年1 月2 日北縣鑑字第095518
      1562號函、96年3 月5 日府覆議字第0966200484號函附之
      鑑定意見書中，均認異議人變換車道時，疏未注意右後直
      行來車，讓其先行並保持安全距離，為肇事主因，業如前
      述，2 鑑定機關所示意見相同，亦與本院認定相符，異議
      人空言指摘鑑定委員有偏頗之虞，實不足採。
六、綜上所述，異議人上開辯解，不足採信，從而原處分機關援
    引修正後之道路交通管理處罰條例第33條第1 項第4 款、第
    63條第1 項第1 款之規定，裁處罰鍰新臺幣3 千元並記違規
    點數1 點，核無不當。本件異議為無理由，應予駁回。
據上論斷，應依道路交通管理處罰條例第87條第2 項、道路交通
案件處理辦法第19條，裁定如主文。
中　　華　　民　　國　　96　　年　　5 　　月　　17　　日
　　　　　　　　　交通法庭  法　官　陳心婷
以上正本證明與原本無異。
如不服本裁定，應於裁定送達後5 日內向本院提出抗告狀。
      　　　　　　　　　　　書記官　陳青瑜
中　　華　　民　　國　　96　　年　　5 　　月　　17　　日
